【裁判字號】    97,訴,4964
【裁判日期】    971216
【裁判案由】    毒品危害防制條例
【裁判全文】
臺灣板橋地方法院刑事判決              97年度訴字第4964號
公  訴  人  臺灣板橋地方法院檢察署檢察官
被      告  甲○○
上列被告因違反毒品危害防制條例案件，經檢察官提起公訴（97
年度毒偵字第8386號），被告於本院準備程序進行中就被訴事實
為有罪之陳述，經本院合議庭裁定由受命法官獨任進行簡式審判
程序，判決如下：
    主  文
甲○○施用第一級毒品，累犯，處有期徒刑捌月；扣案含有海洛
因成分之殘渣袋壹個，沒收銷燬之。
    事  實
一、甲○○前因施用毒品案件，經本院以87年度訴字第373 號裁
    定送觀察、勒戒後，認無繼續施用毒品之傾向，經本院以87
    年度訴字第373 號判決免刑確定。又因施用毒品案件，經本
    院以90年度毒聲字第3758號裁定送觀察、勒戒後，認有繼續
    施用毒品之傾向，復經本院以90年度毒聲字第3966號裁定令
    入戒治處所施以強制戒治，於91年4 月4 日停止戒治出所，
    交付保護管束至91年10月1 日期滿，未經撤銷而以已執行完
    畢論，同時經本院以90年度訴字第1853號判處有期徒刑3 月
    確定，於92年2 月11日執行完畢（於本案不構成累犯）。再
    因施用第一級毒品案件，經本院以92年度訴字第1462號判處
    有期徒刑8 月確定，於93年9 月8 日執行完畢。復因施用毒
    品、持有毒品等案件，經本院先後以94年度訴字第902 號、
    95年度簡字第3289號、95年度訴字第480 號判處有期徒刑1
    年2 月、4 月、1 年8 月確定，嗣經本院以96年度聲減字第
    775 號裁定各減為有期徒刑7 月、2 月、10月，並定應執行
    刑為有期徒刑1 年6 月確定，於96年8 月26日執行完畢。詎
    猶不思悛悔，復基於施用第一級毒品海洛因之犯意，於97年
    10月5 日某時，在其位於臺北縣樹林市○○街○ 段203 巷18
    號住處內，以將第一級毒品海洛因摻入水中用針筒施打之方
    式，施用第一級毒品海洛因1 次。嗣於同年月6 日上午9 時
    50分許，在上址住處前為警查獲，並扣得甲○○所有含有第
    一級毒品海洛因成分之殘渣袋1 個，經取得甲○○同意而採
    其尿液送驗後，呈鴉片類陽性反應，始悉上情。
二、案經臺北縣政府警察局三峽分局報請臺灣板橋地方法院檢察
    署檢察官偵查起訴。本院於準備程序進行中，被告就被訴事
    實為有罪之陳述，經告知被告簡式審判程序之旨，並聽取當
    事人之意見後，裁定進行簡式審判程序。
    理  由
一、上揭犯罪事實，業經被告甲○○於本院準備程序及審理中坦
    承不諱，並有含有海洛因成分之殘渣袋1 個扣案可資佐證，
    而被告經警於97年10月6 日採集其尿液檢體送驗結果，呈鴉
    片類陽性反應一情，亦有臺北縣政府警察局三峽分局查獲毒
    品危害防制條例案姓名對照表、臺灣檢驗科技股份有限公司
    97年10月21日報告編號CH/2008/A0274 號濫用藥物檢驗報告
    各1 紙附卷可參，另扣案之殘渣袋1 個經送鑑定以甲醇沖洗
    結果，檢出第一級毒品海洛因成分，亦有交通部民用航空局
    航空醫務中心航藥鑑字第0975296 號毒品鑑定書1 份在卷可
    稽，足認被告之自白與事實相符，洵堪採為認定事實之依據
    。事證明確，被告犯行已堪認定。又按92年7 月9 日新修正
    之毒品危害防制條例刪除二犯及三犯之規定，一改修法前繁
    雜之處遇程序，僅將施用毒品者簡化區分為初犯、再犯，並
    認施用毒品者係屬病患性犯人，以觀察、勒戒戒除其身癮，
    並以強制戒治去除其心癮。經觀察、勒戒或強制戒治執行完
    畢釋放後，若係5 年後再犯該條例第10條施用毒品罪者，與
    同條例第20條第1 項、第2 項關於「初犯」之處理方式相同
    ，檢察官應先聲請法院裁定令被告入勒戒處所觀察、勒戒，
    並視有無繼續施用毒品傾向，決定應予釋放、為不起訴之處
    分，或應聲請法院裁定令入勒戒處所強制戒治；若係5 年內
    「再犯」同條例第10條施用毒品罪者，依同條例第23條第2
    項規定，檢察官則應依法追訴。觀諸該條例第20條第3 項之
    修正理由：「觀察、勒戒或強制戒治5 年後再犯者，顯見前
    所實施之觀察、勒戒或強制戒治已足以遮斷其施用毒品之癮
    ，為期自新及協助其戒除毒癮，對此5 年後再犯者，爰明定
    仍適用初犯之規定，先經觀察、勒戒、強制戒治之程序。」
    及同條例第23條第2 項之修正理由：「為配合簡化施用毒品
    犯之刑事處遇程序，並鑑於經觀察、勒戒或強制戒治執行完
    畢釋放後5 年內再犯者，其再犯率甚高，原據以實施之觀察
    、勒戒及強制戒治既已無法收其實效，自應施以刑事處遇。
    」，顯然如施用毒品者係前經觀察、勒戒或強制戒治等治療
    程序執行完畢5 年後，始再施用毒品之「初犯」，因前所執
    行之觀察、勒戒或強制戒治已足收戒除毒癮之效，自應重新
    執行觀察、勒戒或強制戒治等治療程序，並於治療程序執行
    完畢後，由檢察官為不起訴處分，毋庸對之追訴處罰；反之
    ，在「再犯」之情形，因其先前所為治療程序顯未能收戒斷
    毒癮之效，且考量施用毒品者之再犯率偏高，乃簡化其刑事
    處遇程序，而逕予追訴處罰，不再施以治療程序。參酌上開
    立法理由，修正毒品危害防制條例就施用毒品者，祇於「初
    犯」及「5 年後再犯」二種情形，有其追訴條件之限制，即
    須於初犯經觀察、勒戒或強制戒治釋放後，5 年內均無施用
    毒品之行為，始能認其前所實施之觀察、勒戒或強制戒治已
    足遮斷毒癮，而得於5 年後再犯時，再予適用初犯之規定，
    重行觀察、勒戒等程序。倘5 年內已經再犯，被依法追訴處
    罰，縱其第3 次（或第3 次以上）施用毒品之時間在初犯釋
    放5 年以後，即與「5 年後再犯」之情形有別，且因已於「
    5 年內再犯」，顯見其再犯率甚高，原實施觀察、勒戒或強
    制戒治，已無法收其實效，而無5 年戒斷期之存在，自無再
    經觀察、勒戒及強制戒治之必要，應由檢察官逕行起訴，始
    符新法修正之本旨。是被告前因施用毒品案件，經本院以90
    年度毒聲字第3758號裁定送觀察、勒戒後，認有繼續施用毒
    品之傾向，復經本院以90年度毒聲字第3966號裁定令入戒治
    處所施以強制戒治，於91年4 月4 日停止戒治出所，交付保
    護管束至91年10月1 日期滿，未經撤銷而以已執行完畢論後
    ，5 年內即再因施用毒品案件，先後經本院以92年度訴字第
    1462號、94年度訴字第902 號、95年度訴字第480 號判處有
    期徒刑8 月、1 年2 月、1 年8 月確定，亦有臺灣高等法院
    被告前案紀錄表1 份附卷可考，被告於上開強制戒治執行完
    畢後，既曾於5 年內再犯毒品危害防制條例第10條之罪，並
    經判刑確定，本次被告所犯毒品危害防制條例第10條之罪，
    自非屬毒品危害防制條例第20條第3 項所定「再犯」之情形
    ，而應依法追訴，附此敘明。本件事證明確，應依法論科。
二、核被告甲○○所為，係犯毒品危害防制條例第10條第1 項之
    施用第一級毒品罪。其施用第一級毒品海洛因前後持有第一
    級毒品海洛因之低度行為，應為施用之高度行為所吸收，不
    另論罪。又被告有犯罪事實欄所載之犯罪科刑執行情形，此
    有臺灣高等法院被告前案紀錄表1 份在卷可憑，其受有期徒
    刑之執行完畢後，5 年以內故意再犯本件有期徒刑以上之施
    用第一級毒品罪，為累犯，應依刑法第47條第1 項之規定加
    重其刑。爰審酌被告前已因施用毒品案件經送觀察、勒戒及
    強制戒治，並經法院多次判刑在案，此有臺灣高等法院被告
    前案紀錄表1 份附卷可佐，仍不能戒除毒癮，再次漠視法令
    禁制而犯本罪，顯見其戒除毒癮之意志薄弱，惟念其犯後坦
    承犯行，態度尚佳，且施用毒品所生危害，實以自戕身心健
    康為主，對於他人生命、身體、財產等法益，尚無明顯而重
    大之實害等一切情狀，量處如主文所示之刑，以示懲儆。又
    扣案含有第一級毒品海洛因成分之殘渣袋1 個，屬查獲之第
    一級毒品，不問屬於犯人與否，均應依毒品危害防制條例第
    18條第1 項前段規定併予宣告沒收銷燬之。
據上論斷，應依刑事訴訟法第273 條之1 第1 項、第299 條第1
項前段，毒品危害防制條例第10條第1 項、第18條第1 項前段，
刑法第11條、第47條第1 項，判決如主文。
本案經檢察官李巧菱到庭執行職務。
中    華    民    國    97    年    12    月    16    日
                      刑事第十三庭  法  官    曾淑娟
上列正本證明與原本無異。
如不服本判決，應於送達後10日內敘明上訴理由，向本院提出上
訴狀，上訴於本院第二審合議庭 (應附繕本) 。其未敘述上訴理
由者，應於上訴期間屆滿後20日內向本院補提理由書「切勿逕送
上級法院」。
                                    書記官    謝雪紅
中    華    民    國    97    年    12    月    16    日
附錄本案論罪科刑法條全文：
毒品危害防制條例第10條
施用第一級毒品者，處6 月以上 5 年以下有期徒刑。
施用第二級毒品者，處3 年以下有期徒刑。


司法院資訊處製作；財團法人民間司法改革基金會備份。
